臺中高等行政法院判決
　　　　　　　　　　　　　　　　 九十四年度訴更一字第二號
　　　　　　　　　　　　　　　.
原　　　告　甲○○
被　　　告　財政部臺灣省中區國稅局
代　表　人　乙○○
訴訟代理人　丁○○
　　　　　　丙○○
上列當事人間因綜合所得稅事件，原告不服財政部中華民國九十
一年八月七日台財訴字第○九一○○一一六六八號訴願決定，提
起行政訴訟，經本院判決後，被告對執行業務收入部分提起上訴
，經最高行政法院對該判決關於執行業務收入部分暨該訴訟費用
部分廢棄，發回更審，本院更為判決如下：
　　主  文
原告之訴除已確定部分外駁回。
除已確定部分外，訴訟費用由原告負擔。
　　事  實
甲、事實概要：緣原告為台華專利商標事務所（下稱台華事務所
    ）負責人，於民國八十七年度綜合所得稅結算申報時，自行
    申報該事務所收入為新台幣（下同）一百八十六萬七千三百
    三十六元，費用計一百四十二萬七千四百五十元，全年所得
    為四十三萬九千八百八十六元，經被告所屬台中縣分局初查
    時核定該事務所收入為二百五十二萬九千三百八十六元，費
    用計一百十萬六千四百八十二元，全年所得額為一百四十二
    萬二千九百零四元，合併歸課原告當年度綜合所得總額為二
    百二十八萬四千五百七十三元，補徵稅額十一萬九千三百六
    十一元。原告不服，就初查核定其執業之台華事務所業務收
    入、薪資支出、伙食費、郵電費、水電瓦斯費及折舊項目，
    申經復查結果，執行業務所得及薪資所得分別獲准減列三萬
    七千五百九十九元及十九萬八千元，綜合所得總額變更核定
    為二百零四萬八千九百七十四元。原告仍不服，提起訴願，
    遭決定駁回，遂提起行政訴訟，經本院判決原告之訴關於執
    行業務收入部分撤銷，其餘部分駁回，被告對執行業務收入
    部分不服，提起上訴，經最高行政法院判決對該判決關於執
    行業務收入部分暨該訴訟費用均廢棄，發回本院更審。
乙、兩造聲明：
一、原告聲明求為判決：訴願決定及原處分（復查決定）關於執
    行業務收入部分均撤銷。
二、被告聲明求為判決：原告之訴駁回。
丙、兩造之陳述：
壹、原告起訴意旨略以：
一、按「執行業務收入應給與他人憑證，並自留存根或副本，業
    務支出應自他人取得憑證。各項會計憑證，應依事項發生之
    時序，依次編號黏貼或裝訂成冊，妥為保存。」固為執行業
    務所得查核辦法第六條第四項（原告誤載為第三項）所規定
    ，惟「執行業務者於規定期限內辦理結算申報並能提供證明
    所得額之帳簿、文據調查者，其執行業務所得，應依帳載核
    實認定。其未依規定提供調查者，應依所得稅法第八十三條
    及同法施行細則第十三條規定訂定之收費及費用標準核定其
    所得額。」復為同辦法第八條所明定。
二、原告執業之台華事務所，其中有關記帳收入合計一百七十二
    萬二千九百元，原告均就該項收入逐一辦理扣繳，此有扣繳
    憑單及稅額明細表、代收票據明細表與未達收費標準之廠商
    明細表可稽。其中該稅額明細表及該扣繳憑單均交各記帳戶
    ，而原告亦保留有副本，顯然原告所提供查核之帳簿憑證並
    未違反前揭執行業務所得查核辦法第六條第四項有關「執行
    業務收入應給予他人憑證」之規定。且該扣繳憑單及稅額明
    細表均為原告之收入「文據」，此文據屬公文書，其證據力
    應更勝於一般「收據」等私文書，而被告卻對原告所提供之
    收入文據不予認定，逕行依所得稅法第八十三條及同法施行
    細則第十三條規定所訂定之收費標準核定原告記帳所得，顯
    然有違前揭執行業務所得查核辦法第八條：「執行業務者於
    規定期限內辦理結算申報並能提供證明所得額之帳簿、文據
    調查者，其執行業務所得，應依帳載核實認定。」之規定。
貳、被告答辯意旨略以：
一、查原告執業台華事務所，從事業務包括商標申請及代客記帳
    ，八十七年度自行申報商標及代客記帳收入分別為十四萬四
    千零五十元及一百七十二萬二千九百元，被告所屬台中縣分
    局初查以商標收入部分，因其自行申報金額較收入歸戶清單
    十五萬三千五百元為低，遂依本局查得資料核定（訴願決定
    書誤植為「申報金額較收入歸戶清單為高，遂從其申報數核
    定」）。記帳收入部分，因原告無法提供足堪證明收入之資
    料，遂依財政部訂頒之當年度記帳業者收費標準，核定該部
    分收入為二百三十七萬五千五百元，另加計其自行申報利息
    收入三百八十六元，計核定事務所當年度收入總額為二百五
    十二萬九千三百八十六元。
二、原告復查、訴願及本次行政訴訟，均一再主張其已取得扣繳
    憑單作為報稅依據，惟查扣繳憑單僅是扣繳單據，其用途係
    供稽徵機關核課之參考，並非證明收入之法定憑證，且本件
    被告於初查時，以九十年十月四日中區國稅法字第○九○○
    ○五八○七三號函，請原告提示當年度代為記帳之廠商名稱
    、地址、聯絡電話、負責人姓名等資料及全年度各個月份載
    有帳務處理費之全部稅額明細表，及系爭帳務處理費存入金
    融機構之相關資料等，惟原告除提示部分稅額明細表外，其
    餘資料並未能提供，且查該稅額明細表係零散而未依序編號
    ，並未能與其帳載資料相互勾稽，是其既未能依法令規定，
    提示取得收入時掣發之收入憑證存根或副本，並按會計事項
    發生之次序逐日登帳，被告依財政部訂頒之當年度收費標準
    核定其收入，並無違誤。至其訴稱扣繳憑單及稅額明細表等
    文據係屬公文書，其證據力應更勝一般收據乙節，經核扣繳
    憑單係扣繳義務人於給付納稅義務人一定金額以上（即達起
    扣點）之金額時，依規定之扣繳率或扣繳辦法扣取稅款（所
    得稅法第八十九條第三項及各類所得扣繳率標準第十一條參
    照），並非謂所有收付交易均需扣繳，易言之，扣繳憑單並
    不足以表達全年度交易之全貌，此由原告另檢具「未達收費
    標準之廠商明細表」，可謂甚明，是其與執行業務所得查核
    辦法所謂之收入憑證，性質迥異，要難代之為證明收入之原
    始憑證。又上開未達收費標準之廠商明細表，既無原始憑證
    以利勾稽，即欠缺正確性及完整性，殊難以之證明收入。且
    原告係商業會計記帳人，係屬專門職業之一種，須具備一定
    之會計專業知識與經驗，其對所得稅法明定納稅義務人之協
    力義務（對外會計事項，應取得或給與並保存原始憑證），
    應甚為熟稔，未能提示完整之帳簿文據，委無足採。
　　理  由
一、按「個人之綜合所得總額，以其全年左列各類所得合併計算
    之．．．第二類：執行業務所得：凡執行業務者之業務或演
    技收入，減除業務所房租或折舊、業務上使用器材設備之折
    舊及修理費，或收取代價提供顧客使用之藥品、材料等之成
    本、業務上雇用人員之薪資、執行業務之旅費及其他直接必
    要費用後之餘額為所得額。」為所得稅法第十四條第一項第
    二類前段所明定。次按「執行業務者應依所得稅法第十四條
    第一項第二類第二款規定，至少設置日記帳一種，詳細記載
    其業務收支項目，並應按會計事項發生之次序逐日登帳，至
    遲不得超過二個月．．．執行業務應給與他人憑證，並自留
    存根或副本，業務支出應自他人取得憑證。各項會計憑證，
    應依事項發生之時序，依次編號黏貼或裝訂成冊，妥為保存
    。」、「執行業務者．．．能提供證明所得額之帳簿、文據
    調查者，其執行業務所得，應依帳載核算認定。其未依規定
    提供調查者，應依所得稅法第八十三條及同法施行細則第十
    三條規定訂定之收費及費用標準核定其所得額。」為執行業
    務所得查核辦法第六條第一項、第四項及第八條前段所規定
    。又「執行業務者未依法辦理結算申報，或未依法設帳記載
    並保存憑證，或未能提供證明所得額之帳簿文據者，稽徵機
    關得依下列標準計算其收入額．．．二十六、未具會計師資
    格．．．其代為記帳者．．．每家每月直轄市及省轄市二、
    五○○元，縣二、○○○元。」為財政部八十七年二月十九
    日台財稅第八七一九二七九○一號函所核定。
二、原告為台華事務所負責人，於八十七年度綜合所得稅結算申
    報時，自行申報該事務所收入為一百八十六萬七千三百三十
    六元，費用計一百四十二萬七千四百五十元，全年所得為四
    十三萬九千八百八十六元，經被告所屬台中縣分局初查時核
    定該事務所收入為二百五十二萬九千三百八十六元，費用計
    一百十萬六千四百八十二元，全年所得額為一百四十二萬二
    千九百零四元，合併歸課原告當年度綜合所得總額為二百二
    十八萬四千五百七十三元，補徵稅額十一萬九千三百六十一
    元。原告不服，就初查核定其執業之台華事務所業務收入部
    分，如事實欄所示過程，循序提起行政訴訟。
三、原告訴稱：原告執業之台華事務所，有關記帳收入均就逐一
    辦理扣繳，此有扣繳憑單及稅額明細表、代收票據明細表與
    未達收費標準之廠商明細表為憑。原告所提供查核之帳簿憑
    證符合執行業務所得查核辦法第六條第三項有關「執行業務
    收入應給予他人憑證」之規定。又該扣繳憑單及稅額明細表
    均為原告之收入「文據」屬公文書，其證據力應更勝於一般
    「收據」等私文書，而被告卻對原告所提供之收入文據不予
    認定，逕行依所得稅法第八十三條及同法施行細則第十三條
    規定所訂定之收費標準核定原告記帳所得，顯然有違執行業
    務所得查核辦法第八條之規定等語。
四、按原告本年度關於其執行業務所得部分，如欲選擇按實際所
    得核課綜合所得稅，自應遵守首開規定設置日記帳、記載、
    使用前送主管機關驗印、取得確實憑證及保存憑證帳冊五年
    等各項程序，並於稽徵機關進行調查或復查時，提示有關各
    種證明所得額之帳簿文據。經查，原告經營台華事務所，從
    事業務包括商標申請及為客戶代理記帳，屬專門職業之一種
    ，衡情應具備一定之會計專業知識與經驗，對於稅法相關規
    定及如何記帳保存憑證，應有相當認識，其雖提出日記簿、
    總分類帳簿及轉帳傳票為證，惟日記簿及轉帳傳票僅記載本
    年度每二月（如一、二月及三、四月等）之記帳收入，總帳
    簿則每月合計一筆收入登記費，均無其他項目記載，顯未按
    會計事項發生之次序逐日登帳，是原告所提示上開帳證，自
　　與首揭執行業務者所應設置日記帳及應提供證明所得額之帳
　　簿、文據等帳冊之規定不合。
五、至原告雖另行提出該事務所客戶之扣繳憑單為證，惟扣繳憑
    單僅為所得人之扣繳單據，其用途係供稽徵機關核課之參考
    ，並非證明其收入之法定憑證。又原告所另提之部分稅額明
    細表，所載收取金額包含帳務處理費及當期應負擔之營業稅
    款，備註欄亦有全部或部分款項未收齊之情形，且此明細表
    係零散而未依序編號，無法與其帳載資料相互勾稽，再者，
    該明細表無收款人簽章及載明正（副）之字樣，與一般收據
    有異，應屬原告內部管理文據，而非收入憑證及登帳之依據
    。尚難以原告所舉之扣繳憑單及稅額明細表，為原告本年度
    執行業務收入之認定依據，原告主張此扣繳憑單及稅額明細
    表符合執行業務所得查核辦法第六條第四項有關「執行業務
    收入應給予他人憑證」之規定，難謂有據。又原告提出之代
    收票款明細表縱然屬實，此僅為證明其於本年度有此票款收
    入，亦無法以此認定其本年度執行業務所得額，亦難為其有
    利之證據，併予敘明。
六、綜上所述，原告本年度關於其執行業務所得部分，既無法提
    出依規定所應設置之日記帳及證明所得額其他帳簿及文據，
    且其所提出之扣繳憑單及稅額明細表，亦無法為其此部分收
    入之認定依據。被告以原告未能提示足資證明其本年度執行
    業務收入之帳簿文據供核，無從查核勾稽，乃依首揭規定，
    依歸戶清單查得資料，減除必要費用，依財政部頒標準核定
    其有如事實欄所示之業務收入，並據以核課其綜合所得稅，
    於法尚無違誤。訴願決定對此部分予以維持，亦無不合，原
    告請求撤銷原處分（復查決定）關於執行業務所得收入部分
    暨該部分訴願決定，為無理由，其訴應予駁回。
據上論結，本件原告之訴為無理由，依行政訴訟法第一百九十五
條第一項後段、第九十八條第三項前段，判決如主文。
中　　華　　民　　國　九十四　年　三　　月　三十　　　日
                  第三庭審判長法  官　沈　應　南
                              法  官　許　金  釵
                              法  官　許　武　峰
以上正本證明與原本無異。
如不服本判決，應於判決送達後20日內向本院提出上訴書狀，其
未表明上訴理由者，應於提起上訴後20日內向本院提出上訴理由
書（須依對造人數附具繕本）；如於本判決宣示或公告後送達前
提起上訴者，應於判決送達後20日內補提上訴理由書（須附繕本
）。未表明上訴理由者，逕以裁定駁回。
提起上訴應預繳送達用雙掛號郵票390元（34元及5元郵票各10份
)。
中　　華　　民　　國　九十四　年　三　　月　三十　　　日
                             書記官  王  永  慶
